【裁判字號】    92,訴,59
【裁判日期】    920728
【裁判案由】    強盜
【裁判全文】
臺灣宜蘭地方法院刑事判決                            九十二年度訴字第五九號
    公  訴  人  臺灣宜蘭地方法院檢察署檢察官
    被      告  甲○○
    指定辯護人  本院公設辯護人  乙○○
右列被告因強盜案件，經檢察官提起公訴（九十二年度偵字第七九號），本院判決如
左：
    主  文
甲○○意圖為自己不法之所有，攜帶兇器，以強暴致使不能抗拒，而使他人交付其物
，未遂，累犯，處有期徒刑壹年拾月。並應於刑之執行完畢後，令入相當處所施以監
護壹年。
    事  實
一、甲○○曾因恐嚇及違反毒品危害防制條例案件，經本院於九十年八月三十日及九
    十年五月五日分別判處有期徒刑八月、五月確定在案，並經定其應執行刑為一年
    ，於九十一年十一月十日入監執行完畢。詎甲○○猶不知悔悟，其因長期吸食強
    力膠及安非他命等精神作用物質，引起被害、被監視及被控制妄想，影響其現實
    之判斷，有人格不穩定之表現，常有衝動、暴力之行為，為精神耗弱之人，於九
    十二年一月六日上午因前夜未眠，對外界事物之判斷及自由決定意思之能力，較
    普通人之平均程度，顯然減退，其精神狀態已達於精神耗弱之程度，缺乏現實感
    ，竟意圖為自己不法之所有，即於九十二年一月六日上午，自其宜蘭縣宜蘭市○
    ○路三巷二號住處拿取家中所有之客觀上足以對人體構成威脅危險性之小菜刀乙
    把置於外套左胸內側口袋內，並為使人看不清楚其面容即頭戴家中所有之鴨舌帽
    一頂，徒步步行至宜蘭縣宜蘭市○○路一四○號華南商業銀行股份有限公司宜蘭
    分行（以下簡稱華南銀行宜蘭分行），於同日上午九時八分許，跳上華南銀行宜
    蘭分行三號櫃檯，在銀行行員丙○○面前大喊：「搶劫」，同時將右手伸入外套
    口袋內作勢欲取出兇器狀之強暴方式，致使銀行行員丙○○害怕不能抗拒而停止
    動作，惟甲○○因見銀行內有眾多人員，便決定中止，隨即跳下櫃檯轉身離去，
    適於步出華南銀行宜蘭分行大門前，即為在大門口值勤之保全人員丁○○當場逮
    捕，並通知警方到場，而自其外套左胸內側口袋起出兇器小菜刀乙把。
二、案經宜蘭縣警察局宜蘭分局（起訴書誤載為宜蘭縣警察局）報請臺灣宜蘭地方法
    院檢察署檢察官偵查起訴。
    理  由
一、右揭事實，業據被告甲○○於警訊、偵查及本院審理中坦承不諱，核與證人即華
    南銀行宜蘭分行行員丙○○及華南銀行宜蘭分行保全人員丁○○於偵查中及本院
    審理中結證情節相符，而被告跳上華南銀行櫃檯搶劫情節，並有銀行監視錄影帶
    乙捲扣案足憑，復有扣案之小菜刀乙把、鴨舌帽乙頂扣案可資佐證，足徵被告之
    自白核與事實相符，應堪憑信。是本件事證明確，被告犯行堪以認定，應予依法
    論科。
二、核被告攜帶兇器強盜財物，惟因己意中止而未遂之所為，係犯刑法第三百三十條
    第二項、第一項之攜帶兇器加重強盜未遂罪。被告於攜帶兇器著手強盜財物之犯
    行後，因己意中止轉身離開，停止犯罪行為之實施，業據證人丙○○到庭結證屬
    實，應依刑法第二十七條規定減輕其刑。又被告有如事實欄所載之犯罪科刑及執
    行情形，有臺灣高等法院被告全國前案紀錄表及臺臺灣宜蘭地方法院檢察署刑案
    資料查註紀錄表各一份在卷可稽，其於五年內再犯有期徒刑以上之本罪，為累犯
    ，應依刑法第四十七條規定加重其刑。另查被告因罹患精神病長期治療中，有被
    告在行政院國軍退除役官兵輔導委員員山榮民醫院就醫之病歷資料影本一份附卷
    可稽，又本件經函請財團法人羅許基金會羅東博愛醫院為被告作精神鑑定，結果
    認：被告因長期使用精神作用物質（強力膠及安非他命），而引起諸多精神症狀
    ，其中以被害、被監視及被控制妄想最嚴重，影響其現實的判斷，再加上自小受
    教養過程之偏差，故有人格不穩定的表現，反映在衝動、暴力的行為上，因其藥
    物性精神病（與吸膠及吸安有密切關係）籌關係，故其平時及犯案當時之精神狀
    態至少處於精神耗弱狀態，此有該院九十二年六月廿三日（九十二）羅博醫字第
    ０六０一三三號函及所附九十二年六月十三日精神鑑定報告書一份在卷可參，參
    酌被告行為當時之行徑相較於一般正常精神狀態之人所為之行為顯屬異常，足認
    被告於行為當時核屬精神耗弱之人，應依刑法第十九條第二項規定減輕其刑。並
    應依法先就累犯加重其刑後再依中止未遂犯及精神耗弱之規定遞予減輕其刑。爰
    審酌被告之素行不佳，此有台灣高等法院被告全國前案紀錄表在卷可憑，因前夜
    未眠情緒不穩定，竟持家中小菜刀至銀行行搶，幸而被告自行決定中止強盜犯行
    未造成任何損害，及被告於犯案後均坦承犯行犯罪後態度良好及其犯罪之手段、
    方法、動機等一切情狀，量處如主文所示之刑。又依前開精神鑑定報告書，認被
    告應接受積極治療或可考慮至慢性精神醫療相關機構長期安養治療，以免被告再
    有施暴行為及再犯缺乏現實感之刑案等情，本院爰併依刑法第八十七條第二項、
    三項宣示令入相當處所，施以監護一年，期依保安處分規定將被告送往精神病醫
    院或其他醫療團體，予以適當之治療以助被告精神病症之治癒，以資兼顧。至被
    告為強盜行為所使用之小菜刀一把及鴨舌帽一頂，依被告供述係屬家中所有之物
    ，並非其個人所有之物，不合於沒收之要件，爰不併予宣告沒收，併此敘明。
據上論斷，應依刑事訴訟法第二百九十九條第一項前段，刑法第三百三十條第二項、
第一項、第四十七條、第十九條第二項、第二十七條、第八十七條第二項、第三項，
，判決如主文。
本案經檢察官郝中興到庭執行職務
中      華      民      國    九十二    年      七      月    二十八    日
                                        臺灣宜蘭地方法院刑事第二庭
                                            法  官  林  惠  玲
右正本證明與原本無異。
如不服本判決，應於判決送達後十日內向本院提出上訴狀( 應附繕本 )。
                                            書記官  李  佳  惠
中      華      民      國  九十二    年      七      月    二十九    日
附錄論罪科刑法條文：
中華民國刑法第三百三十條 (加重強盜罪)
犯強盜罪而有第三百二十一條第一項各款情形之一者，處七年以上有期徒刑。
前項之未遂犯罰之。
中華民國刑法第三百二十一條第一項 (加重竊盜罪)
犯竊盜罪而有左列情形之一者，處六月以上五年以下有期徒刑：
一  於夜間侵入住宅或有人居住之建築物、船艦，或隱匿其內而犯之者。
二  毀越門扇、牆垣或其他安全設備而犯之者。
三  攜帶兇器而犯之者。
四  結夥三人以上而犯之者。
五  乘火災、水災或其他災害之際而犯之者。
六  在車站或埠頭而犯之者。


司法院資訊處製作；財團法人民間司法改革基金會備份。
